【裁判字號】    95,聲判,10
【裁判日期】    950515
【裁判案由】    聲請交付審判
【裁判全文】
臺灣士林地方法院刑事裁定              95年度聲判字第10號
聲  請  人  甲○○
代  理  人  吳恩篤律師
被      告  乙○○
上列聲請人因告訴被告詐欺案件，不服臺灣高等法院檢察署檢察
長駁回再議之處分（95年度上聲議字第180 號），聲請交付審判
，本院裁定如下：
    主  文
聲請駁回。
    理  由
一、聲請交付審判意旨略以：
  (一)聲請人與被告及鄭耀南共同居間臺北市○○區○○段一小段
    391 地號等18筆土地，三方約定居間成之所得一切補貼及酬
    佣均為3 份平分。民國93年1 月13日居間與買方簽約完成73
    6.94坪之買賣，買方承諾每坪佣金新臺幣（以下同）3 萬元
    ，買賣契約成立時先付二分之一即每坪1 萬5 千元，計11,0
    54,100（聲請交付審判狀誤為1,154,100）元 ，三方各取36
    8 萬元，由鄭耀南代表向買方領取該金額之支票。93年1 月
    19日該支票兌現，鄭耀南依約定分別匯入各368 萬元給聲請
    人及被告，被告明知鄭耀南已領取支票且已收到鄭耀南所匯
    之368 萬元，竟萌意圖為自己不法所有之意思，向聲請人誆
    稱仲介款未匯到，並以年關急需款為由，誤使聲請人以日後
    匯款到應有能力清償，而陷於錯誤，允諾出借184 萬元，並
    約定過年後舊曆元月底返還借款，被告屆期強稱184 萬元為
    應得仲介費，拒不償還，惟鄭耀南所匯368 萬元實係聲請人
    單獨所應得之仲介款，被告自屬詐騙聲請人財物無疑。
  (二)證人鄭耀南與被告係好友，不認識聲請人，鄭耀南竟將仲介
    費匯入與其不熟之聲請人帳戶內，已有疑義。鄭耀南於原審
    檢察官結證稱：「伊於93年1 月19日匯款368 萬元至聲請人
    之帳戶，該筆款項是要給被告之土地仲介費，剩下的錢因為
    建設公司尚未給款項，故伊亦未給付被告，要土地辦理都市
    計劃變更完成，建設公司才會將剩餘款項付給伊」等語，惟
    查93年1 月16日鄭耀南既已代表領取第一期736.94坪每坪3
    萬元補貼款之二分之一之支票，該支票於93年1 月19日兌現
    ，究該支票之金額為多少？係11,054,100元，抑僅為368 萬
    元，即仲介費一半，未見鄭耀南陳述明白，泛以「剩下的錢
    是因為建設公司尚未給付款項」，如果該支票僅為368 萬元
    ，則鄭耀南個人並未取得任何仲介費，與三人約定均分有違
    ，證人鄭耀南之證詞與事實不符，顯係事後迴護被告之詞，
    應不足採信。
  (三)檢察官調閱鄭耀南於華南商業銀行新生分行之交易明細表，
    查無鄭耀南匯款368 萬元與被告之交易紀錄，查無匯款368
    萬元之紀錄，並不能代表鄭耀南沒有交付368 萬元給被告，
    鄭耀南與被告二人既為好友，鄭耀南可透過其他銀行或交付
    現款給被告，只要查明鄭耀南代表領取仲介費之支票金額，
    即可明白鄭耀南之證詞是否屬實，有無庇護被告之詞，是以
    有再傳訊證人鄭耀南到庭就：93年1 月16日所領取之支票金
    額、存入之銀行、如何支付聲請人與被告之應得仲介費等待
    證事實作證之必要，並應提出銀行紀錄資料憑參。
  (四)聲請人於原檢察官偵查中一再請求傳喚系爭土地買主魏春雄
    及簽訂土地買賣契約之楊家昌，以證明買方究竟支付多少仲
    介費予證人鄭耀南，以明鄭耀南之證詞是否屬實，有無迴護
    被告，原檢察官不採即行結案，顯係未盡調查能事。
二、按告訴人不服上級法院檢察署檢察長或檢察總長認再議為無
    理由而駁回之處分者，得於接受處分書後10日內委任律師提
    出理由狀，向該管第一審法院聲請交付審判。法院認為交付
    審判之聲請不合法或無理由者，應駁回之，刑事訴訟法第25
    8 條之1 、第258 條之3 第2 項前段，分別定有明文。
三、本件聲請人以被告乙○○涉犯詐欺罪，向臺灣士林地方法院
    檢察署檢察官提出告訴，該署檢察官於93年12月6 日以93年
    度偵字第10296 號為不起訴處分，聲請人不服，聲請再議，
    臺灣高等法院檢察署檢察長於94年1 月14日以94年度上聲議
    字第217 號發回續行偵查，臺灣士林地方法院檢察署檢察官
    復於94年8 月10日以94年度偵續字第25號為不起訴處分，聲
    請人仍不服，聲請再議，經臺灣高等法院檢察署檢察長於95
    年1 月17日以95年度上聲議字第180 號處分書認聲請人再議
    為無理由而駁回再議，聲請人自得就駁回再議之處分，聲請
    交付審判。
四、按刑事訴訟法第258 條之1 規定告訴人得向法院聲請交付審
    判，係對於「檢察官不起訴或緩起訴裁量權」制衡之一種外
    部監督機制，法院僅就檢察官所為不起訴或緩起訴之處分是
    否正確加以審查，以防止檢察機關濫權，依此立法精神，同
    法第258 條之3 第3 項規定法院審查聲請交付審判案件時「
    得為必要之調查」，其調查證據之範圍，自應以偵查中曾顯
    現之證據為限；而同法第260 條對於不起訴處分已確定或緩
    起訴處分期滿未經撤銷者得再行起訴之規定，其立法理由說
    明該條所謂不起訴處分已確定者，包括「聲請法院交付審判
    復經駁回者」之情形在內，是前述「得為必要之調查」，其
    調查證據範圍，更應以偵查中曾顯現之證據為限，不得就告
    訴人新提出之證據再為調查，亦不得蒐集偵查卷以外之證據
    ，否則，將與刑事訴訟法第260 條之再行起訴規定，混淆不
    清，亦將使法院兼任檢察官而有回復「糾問制度」之虞；且
    法院裁定交付審判，即如同檢察官提起公訴使案件進入審判
    程序，是法院裁定交付審判之前提，必須偵查卷內所存證據
    已符合刑事訴訟法第251 條第1 項規定「足認被告有犯罪嫌
    疑」檢察官應提起公訴之情形，亦即該案件已經跨越起訴門
    檻，否則，縱或法院對於檢察官所認定之基礎事實有不同判
    斷，但如該案件仍須另行蒐證偵查始能判斷應否交付審判者
    ，因交付審判審查制度並無如同再議救濟制度得為發回原檢
    察官續行偵查之設計，法院仍應依同法第258 條之3 第2項
    前段規定，以聲請無理由裁定駁回。經查本案經檢察官偵查
    蒐集所得之下列證據，經綜合分析，尚無法認定本案被告犯
    罪之嫌疑已經跨越起訴之門檻，茲分敘如下：
  (一)證人鄭耀南於檢察官偵訊時證稱：伊於93年l 月l9日匯款36
    8 萬元至聲請人之帳戶，該筆款項是要給被告之土地仲介費
    ，被告指定伊匯入聲請人之帳戶。又該筆款項僅係一半之仲
    介費，剩下的錢是因為建設公司尚未給付款項，故伊亦未給
    付與被告，要土地辦理都市計畫變更完成，建設公司才會將
    剩餘款項付給伊，而伊是地主代表，不知道仲介費是被告要
    和何人分等語，顯然與聲請人所指之被告犯罪情節不符，自
    難以之認定被告有告訴人所指之詐欺犯行。
  (二)觀之被告國泰世華銀行000000000000號帳戶內頁影本及聲請
    人於偵查中所提出之華泰銀行跨行匯款申請書影本，雖可證
    明聲請人曾於93年1 月20日匯款184 萬元予被告乙○○，另
    鄭耀南亦曾於93年1 月19日匯款25萬元予被告乙○○，但未
    見有鄭耀南匯款368 萬元予被告之紀錄。另依華南商業銀行
    新生分行94年5 月31日華生存字第176 號函所附證人鄭耀南
    之存款往來明細表觀之，鄭耀南並無於93年1 月間匯款368
    萬元與被告乙○○之紀錄，自難認定被告有聲請人所指之誆
    騙情事。
  (三)被告於偵查中供稱：92年間伊負責整合臺北市○○區○○段
    l 小段391 地號等多筆土地，透過聲請人居間介紹建商，後
    來買賣成交，地主由鄭耀南代表支付368 萬元之佣金，聲請
    人匯到伊戶頭之184 萬元是伊應得的一半等語，更難據以認
    定聲請人所指被告之犯行。
  (四)聲請人雖於偵查中以告訴人之身份指稱：伊與被告及鄭耀南
    共同居間臺北市○○區○○段一小段391 地號等18筆土地，
    三方約定居間成之所得一切補貼及酬佣均為3 份平分。93年
    1 月13日居間與買方簽約完成736. 94 坪之買賣，買方承諾
    每坪佣金3 萬元，買賣契約成立時先付二分之一即每坪1 萬
    5 千元，計11,054,100元，三方各取368 萬元，由鄭耀南代
    表向買方領取該金額之支票。93年1 月19日該支票兌現，鄭
    耀南依約定分別匯入各368 萬元給聲請人及被告，被告向聲
    請人誆稱仲介款未匯到，以年關急需款為由，誤使聲請人以
    日後匯款到應有能力清償，而陷於錯誤，允諾出借184 萬元
    云云。惟按告訴人之指訴，係以使被告受刑事訴追為目的，
    是其陳述是否與事實相符，仍應調查其他證據以資審認，即
    藉由補強證據之存在，以增強或擔保告訴人陳述之證明力（
    最高法院87年度台上字第2176號判決意旨參照）。而告訴人
    前開指述，並無其他證據足以補強其真實性，依照前開說明
    ，自難逕以其指述遽認定被告有詐欺犯行。
五、綜上所述，本件依卷內現有之證據資料，除聲請人於偵查中
    所為缺乏補強證據之指述外，並無其他積極證據認定被告有
    何詐欺犯行，難認本案已經跨越起訴之門檻。從而原不起訴
    處分認被告詐欺罪嫌疑不足，而為不起訴處分，並無不當，
    原處分書駁回聲請人再議之聲請，即無不合。聲請意旨猶執
    前詞指摘原不起訴處分及駁回再議之處分不當，為無理由，
    應予駁回。
六、依刑事訴訟法第258 條之3 第2 項前段，裁定如主文。
中    華    民    國    95    年    5     月    15    日
                  刑事第三庭審判長法  官  洪英花
                                  法  官  汪梅芬
                                  法  官  周群翔
以上正本證明與原本無異。
不得抗告。
                                  書記官  劉育君
中    華    民    國    95    年    5     月    15    日


司法院資訊處製作；財團法人民間司法改革基金會備份。
